臺灣高等法院刑事裁定
111年度抗字第575號
抗 告 人即  
受  刑  人  蔡沛汝


上列抗告人即受刑人因檢察官聲請撤銷緩刑案件，不服臺灣新北
地方法院中華民國111年3月23日110年度撤緩字第331號裁定（聲
請案號：臺灣新北地方檢察署110年度執聲字第2542號），提起
抗告，本院裁定如下：
    主  文
抗告駁回。
    理  由
一、原裁定意旨略以：抗告人即受刑人蔡沛汝(下稱受刑人)前因
    犯詐欺案件，經臺灣臺中地方法院以108 年度原訴字第34號
    各判處有期徒刑6月（共4罪)，應執行有期徒刑1年，上訴後
    由臺灣高等法院臺中分院（下稱中高分院)以108年度原上訴
    字第73號駁回上訴，併諭知緩刑2 年，緩刑期內付保護管束
　　，並應向公庫支付新臺幣6萬元，及應於判決確定時起2年內
    向指定之政府機關、政府機構、行政法人、社區或其他符合
    公益目的之機構或團體，提供200 小時之義務勞務及接受法
    治教育3場次，於民國109年4月20日確定，緩刑期間自109年
    4月20日起至111年4 月19日止，有其前案紀錄表、上開刑事
    判決書各1份可稽。嗣經臺灣新北地方檢察署(下稱新北地檢
    署)檢察官以109年度執護助字第210號、109年度執護勞助字
    第85號，命受刑人應配合執行保護管束（期間自109年4月20
    日起至111年4月19日止)，及應自109年4月20日起至110年10
    月19日止完成200小時義務勞務之履行，惟就保護管束部分
　　，受刑人於110年4月22日、5月20日、8月16日、9月13日經
    通知應到案執行保護管束均未遵期報到（110年6月、7月因
    屬三級疫情警戒期間，由觀護人改以電話查證約談）；另義
    務勞務部分，受刑人僅於109年8月12日完成勤前教育2 小時
    及於110年3月2日履行6小時之義務勞務，其間迭經新北地檢
    署檢察官多次發函督促報到，及觀護人去電了解狀況，均未
    獲置理等情，有新北地檢署義務勞務工作日誌、義務勞務受
    處分人預訂履行計畫申請書暨執行通知書、109年12月8日新
    北檢德管109執護勞助85字第1090126329號函、110年3月9日
    新北檢德管109執護勞助85字第1100021978號函、110年9月8
    日新北檢錫管109執護勞助85字第1100081113號函、110年4 
    月26日新北檢德管109執護助210字第1100039733號函、110
    年5月31日新北檢錫管109執護助210字第1100051113號函、1
    10年8月18日新北檢錫管109執護助210字第1100072920號函
　　、110年9月15日新北檢錫管109執護助210字第1100084579號
    函、上開告誡函之送達證書、新北地檢署觀護人室當面催促
    履行通知書、觀護輔導紀要、新北地檢署執行保護管束情況
    訪視報告表、辦理義務勞務案件執行訪查暨機構督核紀錄表
    等件在卷可按。是受刑人於緩刑付保護管束期間內，已有4 
    個多月時間未向新北地檢署報到並執行保護管束，屢經告誡
    仍置之不理，未見改善，堪認受刑人已違反保安處分執行法
    第74條之2第2款、第4款規定。衡酌緩刑宣告之旨，在於給
    予受刑人悔悟自新之機會，受刑人當知所珍惜，切實履行緩
    刑所附條件，然受刑人多次無正當理由拒不配合檢察官之執
    行指揮，未遵期向執行保護管束之新北地檢署觀護人報到，
    使檢察官及觀護人無從對其執行保護管束，足徵受刑人恣意
　　、放任保護管束不顧，無視緩刑恩典，並無配合或服從保護
    管束命令之意，非如原宣告緩刑之確定判決所稱「知所警惕
　　」，堪認受刑人違反保安處分執行法第74條之2 第2款、第4
    款等應遵守事項情節重大。另受刑人應依緩刑條件履行200 
    小時之義務勞務，惟截至110 年10月19日履行期間屆滿為止
　　，受刑人累計僅履行6 小時之義務勞務，顯與受刑人應履行
    之時數200 小時落差甚鉅，已違反上開中高分院確定判決依
    刑法第74條第2項第5款所定負擔，且情節確屬重大。從而，
    本案依受刑人之具體情形，審酌緩刑制度之立法理由，依比
    例原則綜合衡酌，堪認原宣告之緩刑已難收其預期之效果，
    而有執行刑罰之必要，核與刑法第75條之1第1項第4 款、保
    安處分執行法第74條之3第1項規定相符。是檢察官聲請撤銷
    受刑人上開緩刑宣告，為有理由，應予准許等語。
二、抗告意旨略以：受刑人因懷孕加上工作，導致報到不正常，
    而被撤銷緩刑，為此提出抗告，請能撤銷原裁定等語，並提
    出醫院之出生證明書、在職證明書及考勤表為證。
三、本院之判斷：
  ㈠按受緩刑之宣告而有違反刑法第74條第2項第1 款至第8款所
    定負擔情節重大者，足認原宣告之緩刑難收其預期效果，而
    有執行刑罰之必要時，得撤銷其宣告，刑法第75條之1第1項
    第4 款定有明文。又受保護管束人違反服從檢察官及執行保
    護管束者之命令，情節重大者，檢察官得聲請撤銷保護管束
    或緩刑之宣告，此觀保安處分執行法第74條之3第1項、第74
    條之2第2款規定自明。鑑於緩刑制度設計之本旨，在於鼓勵
    惡性較輕微之犯罪行為人或偶發犯、初犯得適時改過，以促
    其遷善，復歸社會正途。緩刑宣告得以附條件方式為之，亦
    係基於個別預防與分配正義，俾確保犯罪行為人自新及適度
    填補其犯罪所生之損害為目的。因此犯罪行為人經宣告緩刑
    後，若有具體事證足認並無改過遷善之意，自不宜給予緩刑
    之寬典，以免寬典遭踐踏。上開規定所謂之「情節重大」，
    當從受刑人是否有履行之可能，卻故意不履行或無正當事由
    拒絕履行等情觀察，以判斷原宣告之緩刑是否難收其預期之
    效果，而確有執行刑罰之必要。
  ㈡原裁定關於何以認定受刑人確有上開違反執行保護管束者之
    命令，及違反緩刑宣告所定負擔等事實而情節重大等節，已
    詳敘其認定之依據及理由（見原裁定理由二至四），核與卷
    附如上開原裁定意旨所列載之相關事證相符，足認原裁定所
    為論斷並無違誤，是原裁定撤銷中高分院108 年度原上訴字
    第73號判決對受刑人所為之緩刑宣告，於法並無不合。
　㈢抗告意旨雖以前詞置辯。惟查：
　⒈依受刑人提出之醫院出生證明書所載（見本院卷第37頁），
    其係於111年4月1日產下一子，而其懷孕週數為滿39週3天。
    依此核算，受刑人當係於110年6月20日至同年月6月26日之
    間懷孕。在此期日之前，受刑人應尚未懷孕。
　⒉又依受刑人提出之9張考勤表所示（附於本院卷第61頁信封袋
    內），全未記載公司或商店名稱，而所記載之姓名為「妞妞
    」，另在年月記載部分，僅1張有完整記載為「109年6月」
    ，其他8張則各僅記載7至12月份及1、2月份，而均未記載年
    份。該等考勤表是否確屬受刑人本人之任職出勤情形？已有
    可疑。縱認確係受刑人之考勤表，則除109年6月份該張考勤
    表可特定其日期外，其他部分究係何時之考勤表，亦有不明
    。即使認定為係受刑人於109年6月份至110年2月份之考勤表
    ，然依其上所載之上班時間，均係下午5時以後至翌日凌晨2
    時許之時段，有該等考勤表上所記錄之上班時間甚明。
  ⒊而本件受刑人之緩刑期間係自109年4月20日起至111年4月19
    日止，於此期間內，受刑人應服從檢察官及執行保護管束者
    之命令，又其應自109年4月20日起至110年10月19日止之期
    間履行200小時之義務勞務乙節，有新北地檢署檢察官執行
    附條件緩刑案件通知書在卷可參（見執聲卷第11頁）；且依
    受刑人於109年8月12日、110年1月25日各於「新北地檢署義
    務勞務受處分人預訂履行計畫申請書暨執行通知書」（下稱
    通知書）上所申請預定之履行日期，分別為109年8月起至11
    0年1月間及110年1月起至110年4月間，均固定每月履行，有
    上開通知書在卷可憑（見執聲卷第21、22、36、37頁）。可
    見受刑人前揭之懷孕及任職出勤狀況，並不影響其服從執行
    保護管束者之命令及履行義務勞務，足見受刑人係有履行之
    可能，卻故意不予履行或無正當事由而拒絕履行甚明。雖然
    受刑人於110年8月16日及同年9月13日經通知應到案執行保
    護管束而未遵期報到之日期（見執聲卷第79、83頁），係在
    其懷孕期間，然受刑人並未提出其該2日有何因懷孕而不適
    於活動或外出之證明，自無從遽認受刑人該2日有不遵期報
    到之正當理由。
　⒋至於受刑人固提出於人力資源公司之在職證明書（見本院卷
    第39頁），雖其到職日期為110年5月21日，但其並未提出有
    何因該工作無法遵守上開緩刑所附條件之證明，自亦難認其
    有何正當事由。何況，受刑人受附條件之緩刑宣告，本應遵
    守該等條件，即使其有工作，仍應予以調整上班時段或向檢
    察官請假或調整履行日期，然其長期怠不履行，且置之不理
    ，可認其無視法紀，是原宣告之緩刑已難收其預期之效果，
    而確有執行刑罰之必要。
　㈣再按緩刑期滿，而緩刑之宣告未經撤銷者，其刑之宣告失其
    效力，刑法第76條前段固有明文，惟其所謂「緩刑之宣告未
    經撤銷者」，係指未經法院就緩刑之宣告撤銷而言，重在是
    否已經法院就緩刑之宣告為撤銷之裁判，不以該緩刑撤銷之
    裁判確定為必要。申言之，於緩刑期間內，因有刑法第75條
    或其他法定原因，已經法院為撤銷緩刑之裁判者，即生撤銷
    緩刑之效力，不以該撤銷緩刑之裁判確定為必要（最高法院
　　93年度台非字第228號判決意旨參照)。查，原審裁定係於本
    件緩刑期滿日111年4月19日前之111年3月23日撤銷緩刑宣告
    ，該裁定並於111年4月8日寄存送達受刑人之住居所，有原
    審法院之送達證書在卷可參（見原審卷第23頁），且受刑人
    亦於111年4月7日即提出抗告，有其抗告書在卷可憑（見本
    院卷第11頁），足認原裁定已在緩刑期滿前對受刑人發生效
    力，亦即已生撤銷緩刑之效力，自不因受刑人提出抗告後，
    本院為裁定時已逾緩刑期間而有影響，附此敘明。
四、綜上所述，受刑人之本件抗告為無理由，應予駁回。
五、據上論斷，應依刑事訴訟法第412條，裁定如主文。
中    華    民    國   111    年     6    月    17    日
                  刑事第二十二庭審判長法  官  王美玲
                                      法  官  葉韋廷
                                      法  官  陳銘壎
以上正本證明與原本無異。
不得再抗告。
                                      書記官  吳思葦
中    華    民    國   111    年     6    月    17    日